臺灣高等法院刑事判決　　　　　　　　94年度上訴字第3477號
上　訴　人
即　被　告　丙○○
指定辯護人　本院公設辯護人乙○○
上列上訴人因強盜等案件，不服臺灣桃園地方法院94年度訴字第
997號，中華民國94年9月29日第一審判決關於強盜部分（起訴案
號：臺灣桃園地方法院檢察署94年度偵字第6067號、6641號），
提起上訴，本院判決如下：
    主  文
上訴駁回。
    事  實
一、丙○○有竊盜罪前科（不構成累犯），於民國九十四年一月
    七日二十三時許（原審漏載時間），騎乘前竊得之車號RWQ
    —320號輕型機車（竊盜部分業經臺灣桃園地方法院判刑確
    定），於行經桃園縣桃園市南門市場附近時，因遇警攔查遂
    轉身逃逸，為警發覺有異而自後追捕，於同日二十三時四十
    分許，於騎經同縣市○○路與民族路陸橋口，因機車沒油，
    丙○○即棄車逃跑，適涂麗嬈騎乘車號WKX─391號輕型機車
    行經該處，丙○○因急以機車脫困，竟意圖為自己之不法所
    有，自後由機車之左側以雙手抓住涂麗嬈機車握把處，並舉
    右腳作勢揣涂麗嬈，涂麗嬈見狀雖受驚嚇，惟兩手仍緊抓住
    機車把手，且奮力掙扎不讓丙○○得逞，丙○○見狀猶未放
    棄，且因警即將追至，丙○○恐遭逮捕，續以搖晃機車把手
    ，強拉該車之方式強取機車，致涂麗嬈於拉扯間，造成前臂
    至手腕處拉傷（傷害部分未據告訴），涂麗嬈終因無法抗拒
    而遭丙○○強行騎走該車得逞。
三、案經桃園縣政府警察局移送及桃園縣政府警察局桃園分局報
    請檢察官偵查起訴。
    理  由
一、訊據被告即上訴人丙○○固坦認於上揭時地騎乘行竊之RWQ
    ─320號機車，因遇警攔檢逃逸為警追捕而奪取涂麗嬈之機
    車等情不諱，惟矢口否認有上揭強盜犯行，辯稱：伊當時只
    是為躲避警方之追緝而搶奪機車，伊為行搶時，被害人即放
    開雙手，伊就直接騎乘離去，雙方沒有拉扯動作，伊也沒有
    踢被害人，並無強盜之行為云云。惟查：
  (一)上開犯罪事實，迭據證人即被害人涂麗嬈於偵查、原審及本
    院審理時結證：被告把手架在伊機車上，伊不讓他牽車，我
    們四隻手抓住機車把手都不放，被告作勢要踹伊，伊才下車
    （第6067號偵卷第21頁）；當時伊機車稍微減速，被告從伊
    左側過來，身體右側靠上來，用雙手架住伊機車二個把手上
    ，等於伊的手在下面，當時跟被告照面，因他表情猙獰，伊
    很害怕，但沒有馬上讓機車，被告握住機車把手搖晃，要將
    伊推下去，伊就掙扎仍緊握把手，不給被告搶走，並與被告
    發生掙扎，因為被告力道很大，他身體右側一直擠伊，且還
    抬右腳作勢要踢伊，伊很害怕被踢到，只好放手；伊兩隻手
    的前臂至手腕地方拉傷，有去看醫生，一星期至十天才好轉
    （原審卷第37至44頁）；於本院結證：伊在十字路口，機車
    有一點煞車，被告從對向跑到伊後面，他人在伊左側，被告
    用兩隻手抓住伊機車左右把手，那時伊兩隻手尚在機車把手
    上；伊跟他掙扎，他提右腳作勢要踹伊，伊與他眼神有交會
    ，伊覺得蠻恐怖，他的眼神與動作就是要伊的車，那時掙扎
    時，因為用力過猛，兩手肌肉僵硬，休息幾天才好；伊是不
    得已才放手，沒有交給他機車的意思，當初伊有拉車不讓他
    搶走（兩人就像是在拔河），實際拉車時間伊不知道，但有
    好一陣子等語（本院卷第61、62頁）綦詳，核與證人即在場
    追捕被告之警員甲○○證述：當天因巡邏，示意要被告停車
    受檢，被告就加速逃逸，伊就開始追捕被告，在前站及後站
    間追來追去；被告搶機車的時候，伊距離被告只有兩、三台
    機車車身，被告徒手搶行進中的機車，過程約十幾秒，車主
    先是大叫一聲，被告有稍微閃到一邊，再繼續搶等語相符（
    原審卷第45頁）；再參諸被告於原審審理時亦自承，先是搶
    ，後來有與被害人拉扯等情明確（原審卷第89頁），益徵証
    人涂麗嬈上開有關遭被告強取機車過程之證述，堪予採認。
  (二)按搶奪與強盜雖同具不法得財之意思，然搶奪係趁人不備公
    然掠取。若被害人已起防備，復施用強暴、脅迫或他法使被
    害人身體上或精神上處於不能抗拒之狀態，而取其財物或令
    其交付者，則為強盜。而強盜罪所謂「不能抗拒」，係指行
    為人所為之強暴、脅迫等不法行為，就當時之具體事實，予
    以客觀判斷，足使被害人身體上或精神上達於不能抗拒或顯
    難抗拒之程度，而在客觀上喪失反抗之可能性而言。
  (三)依(一)所陳情節，被告丙○○於證人涂麗嬈騎乘機車經過之際
    ，徒手強取該車，涂女雖受驚嚇，惟於見被告出手奪取機車
    後，猶緊抓車把不放，以防護該車不被取走，顯已非不備之
    狀態，被告見狀，為達強占機車之目的，進而與涂女互相拉
    扯該車把手，涂女終因被告身強體壯，而無法防護該車，致
    遭被告強行取走。被告於涂麗嬈防備之下，仍以強力排除涂
    女之防備而強取機車，其所施之強暴行為顯已達於使涂女不
    能抗拒之程度，已與乘涂女不備搶奪之要件不同，自應構成
    強盜犯行。
  (四)至被告辯稱當時抬腿係為騎上該車，並非要踢涂麗嬈云云。
    然被告確有作勢踢涂麗嬈之情事，已具證人涂麗嬈證明在卷
    ，再衡諸雙方當時正處激烈衝突中，被告雙手亦在拉扯機車
    之把手，無法作為輔助之用，況當時警察即將追至，被告於
    急於脫困之境，而作勢以腳踹涂女，以此強暴之方式強取該
    車，難謂有悖於常情之處。
  (五)被告復稱其搶機車只因遭警追捕，只想騎車跑走而已，事後
    也將機車放在公園裡，其未拿機車鑰匙，並無強盜云云。然
    被告對涂女施以強暴，致涂女喪失自由意志，並達於不能抗
    拒之程度，而遭被告強取機車等情，已如前述，雖被告辯稱
    其並無不法所有之意圖，惟該機車業已脫離被害人之實力支
    配範圍，並由被告處於占有而可實際支配之情況，且經一段
    時間機車始經警尋獲，難謂被告並無為自己不法之所有之意
    圖，縱被告事後拋棄該機車之占有，仍無法解免其於強盜之
    際已具不法所有之意圖，被告此部分所辯，並無可取。
  (六)綜上各節，本件事證明確，被告犯行堪以認定，應依法論罪
    科刑。
二、核被告所為，係犯刑法第三百二十八條第一項之強盜罪。原
    審以被告罪證明確，適用刑事訴訟法第二百九十九條第一項
    前段，刑法第三百二十八條第一項規定，並審酌被告前有竊
    盜罪前科，素行不佳，正值壯年，不思正途營生，竟遇警臨
    檢，公然於馬路上強取機車，造成被害人恐懼暨其犯罪後之
    態度等一切情狀，量處有期徒刑五年二月，經核認事用法尚
    無違誤，量刑亦屬妥適。被告仍執前詞否認犯罪，提起此部
    分之上訴，為無理由，應予駁回。
三、據上論斷，應依刑事訴訟法第三百六十八條，判決如主文。
本案經檢察官鄭龍照到庭執行職務。
中　　華　　民　　國　　94　　年　　12　　月　　21　　日
　　　　　　　　　刑事第二十一庭審判長法　官  溫耀源
　　　　　　　　　　　　　　　　　    法　官  邱同印
　　　　　　　 　 　　　　　　　　　　法　官  段景榕
以上正本證明與原本無異。
如不服本判決，應於收受送達後十日內向本院提出上訴書狀，其
未敘述上訴之理由者並得於提起上訴後十日內向本院補提理由書
（均須按他造當事人之人數附繕本）。
          　　　　　　　　　　　　　　書記官  陳靜姿
中　　華　　民　　國　　94　　年　　12　　月　　21　　日
附錄：本案論罪科刑法條全文
中華民國刑法第三百二十八條第一項
意圖為自己或第三人不法之所有，以強暴、脅迫、藥劑、催眠術
或他法，至使不能抗拒，而取他人之物或使其交付者，為強盜罪
，處五年以上有期徒刑。
